臺灣屏東地方法院刑事裁定　　　　　　　　　　　　九十三年度交聲字第一二六號
　　聲　請　人　交通部公路總局高雄區監理所屏東監理站
　　異　議　人
　　即受處分人　甲○○　男　三.
右列受處分人因違反道路交通管理處罰條例案件，對於交通部公路總局高雄區監理所
屏東監理站九十三年七月二十一日所為之裁決處分（原處分案號：屏監違字第裁八二
－Ｖ00000000號、Ｖ00000000號），聲明異議，本院裁定如左：
    主    文
異議駁回。
    理    由
一、按汽車駕駛人，未領有駕駛執照駕車者，處新臺幣（下同）六千元以上一萬二千
    元以下罰鍰，並當場禁止其駕駛及扣留其車輛牌照；又汽車駕駛人，駕駛汽車肇
    事致人受傷或死亡，應即採取救護或其他必要措施，並向警察機關報告，不得駛
    離；違者吊扣其駕照三個月至六個月；逃逸者吊銷駕駛執照；又汽車駕駛人，曾
    依第六十二條第一項之規定吊銷駕駛執照者，終身不得考領駕駛執照。道路交通
    管理處罰條例第二十一條第一項第一款、第六十二條第一項、第六十七條第一項
    分別定有明文。
二、原處分機關係以：異議人即受處分人甲○○（下稱異議人）未領有駕駛執照，於
    民國九十三年六月九日二十一時二十分許，駕駛車牌號碼０八七０－ＤＥ號自用
    小貨車行經屏東市○○路第五號路燈桿前，肇事致人受傷而逃逸，屏東縣警察局
    因而掣發屏警交字第Ｖ00000000號、Ｖ00000000號號舉發違反
    道路交通管理事件通知單（下稱舉發通知單），嗣經原處分機關請舉發單位即屏
    東縣警察局調查，仍認異議人確有前揭違規行為，原處分機關乃依道路交通管理
    處罰條例第二十一條第一項第一款、第六十二條第一項、第六十七條第一項之規
    定，於九十三年七月二十一日分別裁處異議人罰鍰八千四百元及吊銷駕駛執照，
    終身禁考。
三、聲明異議意旨則以；伊未於上開舉發通知單所記載之時、地駕駛車牌號碼０八七
    ０－ＤＥ號自用小貨車，故當無原處分機關所稱未領有駕駛執照，於上開時、地
    ，駕車肇事致人受傷而逃逸之違規行為，為此，爰依法提出聲明異議，請求撤銷
    原處分云云。
四、經查：
  (一)本院調閱異議人涉犯公共危險刑事案件之臺灣屏東地方法院檢察署九十三年度核
    退偵字第六一號偵查卷（含警卷）、本院九十三年度交訴字第七四號刑事卷，證
    人即前開刑事案件之被害人蔡佳伶如何於上述時、地，遭異議人駕駛車牌號碼０
    八七０—ＤＥ號自用小貨車自後追撞，因而人車倒地受傷，異議人下車後而未採
    取救護措施，反出言質問蔡佳伶是否喝酒，經蔡佳伶表示要報警處理後，隨即駕
    車離去肇事現場；又肇事地點是在路燈下，光線清楚，蔡佳伶得以清楚看見肇事
    者之長相及車牌號碼，而該肇事車輛係藍色貨車，後方有搭棚子，至肇事者年約
    三十到四十歲間、理小平頭、吃檳榔、講台語，當天穿背心、及膝短褲、打赤腳
    ；另係蔡佳伶自己打電話報警並提供肇事車輛之車牌號碼等情，迭據證人蔡佳伶
    於公共危險等刑事案件檢察官偵訊時及本院刑事庭審理時證述甚詳（見臺灣屏東
    地方法院檢察署九十三年度核退偵字第六一號偵查卷第八至九頁、本院九十三年
    度交訴字第七四號刑事卷第三十一至三十三頁）。又證人即前往處理之警員洪進
    展亦於偵查中證稱：渠等量異議人車子的前方防撞桿高度是五十到七十五公分，
    蔡佳伶機車車尾被撞的部分高度也是五十到七十五公分，且異議人所駕小貨車前
    方的防撞桿在白鐵的部分有新刮痕等語（見上開偵查卷第十頁）及本院刑事庭審
    理時所證：肇事者未留在現場，現場只有蔡佳伶，有一輛機車倒在快慢車道的中
    間，刮地痕有七點六米，；：肇事地點剛好在路燈底下，光線還算清楚，；：蔡
    佳伶說是藍色中華貨車，不清楚第一個車牌號碼，提供後面三個數字八０七，渠
    等沒有查到吻合的，後來用八七０去查，第一個號碼用０到九去查，結果只有查
    到一部中華貨車，地址是在屏東市，直到九十三年六月十三日那天，到異議人家
    看到該貨車，發現車後頭有加噴車牌號碼，如果視線好一定看得很清楚，經異議
    人同意後對該車採證、拍照，發現右前保險桿底下有凹痕，上緣有新刮痕，小貨
    車的凹痕與機車受撞擊的高度五十到七十五公分是吻合，；：車籍作業系統—集
    中查詢基本詳細資料是全國性的，所以異議人這部車最有可能等語在卷（見上開
    本院刑事卷第三十五頁至第三十六頁），而觀之刑事案件警卷所附之採證照片中
    ，上開自用小貨車確有以噴漆加噴車牌號碼，而非僅在車後懸掛車牌，所噴之車
    牌號碼清晰明顯，衡情，一般視力正常之人，在燈光尚稱清楚之肇事現場，欲看
    清楚該車牌號碼應無困難，而證人蔡佳伶亦指稱：其視力良好，完全無近視等語
    （見本院上開刑事卷第三十二頁），是以蔡佳伶之良好視力，再輔以肇事現場之
    燈光，其應可記憶該自小貨車之部分號碼，斷無疑義；又異議人既曾下車質問蔡
    佳伶，與蔡佳伶有面對面之談話，蔡佳伶應無誤認之虞。再依蔡佳伶之證述：肇
    事者為年約三十到四十歲間，理小平頭、吃檳榔、講台語，當天穿背心、及膝短
    褲、打赤腳之人，而觀之查獲當時之採證照片，異議人確係理平頭，且未著上衣
    並打赤腳，有上開查獲當時之採證照片可資佐證，衡之上開採證照片係經異議人
    同意下所為，倘異議人平日無打赤腳之習慣，豈會在經警方告知採證、拍照之情
    形下，反以赤腳入鏡，由此，益證異議人平日即不注重穿著並有打赤腳之習慣，
    是異議人平日既為不注重穿著且有打赤腳習慣之人，而與蔡佳伶指認肇事者之特
    徵相符。況蔡佳伶於偵查中及本院審理中均經具結後明確指認異議人為肇事者，
    則參以蔡佳伶與異議人素不相識，毫無怨隙，其亦無誣陷異議人之可能。
  (二)另依上開刑事案卷所附異議人所使用之0000000000號手機之通聯紀錄
    所顯示之基地台位置，可知異議人於九十三年六月九日十九時至二十時四十六分
    許仍在高雄，並非如其所供其於當日十九時許已返回屏東住處。異議人雖於本院
    公共危險等刑事案件審理時中辯稱：伊手機常常掉，該通聯紀錄所顯示者未必是
    伊撥打的云云，然異議人所使用之手機號碼為0000000000號，平時均
    異議人在使用，沒有借給他人使用過，雖有時手機會忘記帶放在家裡，但其家人
    不會拿去使用等情（見上開偵查卷第八頁），業據異議人於刑事案件偵查時陳述
    明確，則其於本院刑事案件審理時翻異前詞，改稱其手機常掉云云，已有可疑，
    而徵之異議人於偵查中並無手機常掉之陳述，而係於本院刑事庭審理時提示通聯
    紀錄後後始更異其詞，顯見異議人上開所辯，係屬臨訟卸責之詞，委無可採，是
    九十三年六月九日十九時至二十時四十六分許，異議人既仍在高雄，且異議人自
    高雄販賣椰子返回屏東市住處，均會經過肇事地點，則異議人辯稱：當日十七時
    許，伊已在屏東市住處，不可能再出現在肇事地點云云，即與事實有違，不可採
    信。
  (三)此外，復有汽車駕駛人證照查詢紀錄、人愛醫院診斷證明書（蔡佳伶受有右下腹
    髖部裂傷三公分、兩膝擦挫傷、左踝及左手擦挫傷之傷害）、車籍作業系統—集
    中查詢基本詳細資料、道路交通事故現場圖、道路交通事故調查報告表(一)(二)各一
    件、現場及採證照片二十六幀附於上開刑事案卷可證。
  (四)從而，異議人肇事致蔡佳伶受傷後，並未採取救護措施即逃離肇事現場，且係因
    警方循車號清查始到案，足認其確有逃逸之犯行，是異議人肇事致人受傷而逃逸
    之違規行為，應堪認定。又異議人駕駛執照業遭吊銷，已據其供明在卷，且有汽
    車駕駛人證照查詢紀錄一份在卷可稽（見屏東縣警察局屏東分局屏警分刑字第０
    九三０００三０六八二號警卷第三頁、第十四頁），是其係於無駕駛執照下駕車
    一事，亦堪認定。又異議人所犯未領有駕駛執照，駕車肇事致人受傷而逃逸之行
    為，亦經本院刑事庭於九十三年十二月二十九日以九十三年度交訴第七四號公共
    危險等案件，判處有期徒刑六月在案，業經本院依職權調閱上開刑事案卷核閱無
    訛，並有上開刑事判決一紙附卷可稽。
五、綜上所述，受處分人確有未領有駕駛執照，駕駛車牌號碼０八七０－ＤＥ號自用
    小貨車，於上揭時、地，肇事致人受傷而逃逸之違規行為。從而，原處分機關依
    道路交通管理處罰條例第二十一條第一項第一款、第六十二條第一項、第六十七
    條第一項之規定分別裁處受處分人罰鍰八千四百元及吊銷駕駛執照，終身禁考等
    情，於法即無不當。本件異議經核並無理由，應予以駁回。
六、據上論斷，應依道路交通案件處理辦法第十九條，裁定如主文。
中      華      民      國      九十四      年    一     月    四       日
                                  臺灣屏東地方法院交通法庭
                                      法  官  許心
右正本證明與原本無異。
如不服本裁定應於裁定送達後五日內向本院提出抗告書狀敘述抗告之理由抗告於臺灣
高等法院高雄分院。
                                      書記官  林香如
中　　　華　　　民　　　國　　九十四　　年　　　一　　　月　　　六　　　日
